【裁判字號】    91,簡,250
【裁判日期】    920417
【裁判案由】    醫療法
【裁判全文】
臺北高等行政法院判決                              九十一年度簡字第二五○號
    原      告  甲○○
    被      告  臺北市政府衛生局
    代  表  人  邱淑媞（局長）住同右
右當事人間因醫療法事件，原告不服臺北市政府中華民國九十一年四月十九日府訴字
第○九一○五八三四七○一號訴願決定，提起行政訴訟。本院判決如左：
    主  文
原告之訴駁回。
訴訟費用由原告負擔。
    事  實
緣原告甲○○未具醫師資格，亦非醫療機構，於民國（下同）八十九年六月五日在臺
灣時報第十二版刊登「腦科專家  特聘中醫博士腦科權威解答  癲癇、精神異常、頑
固性失眠、頭痛、憂鬱症、焦慮症、耳鳴、腦鳴、暈眩、腦中風後遺症、各種腦部疾
患‧‧‧保生堂腦科咨詢服務中心‧‧‧」違規醫療廣告（下稱系爭廣告），經被告
臺北市衛生局以八十九年六月二十八日北市衛三字第八九二二六五一三○○號處分書
，處原告三萬元即新台幣九萬元罰鍰。原告不服，循序提起行政救濟，經本院九十年
度訴字第二一七號判決以被告據以處分之臺北市萬華區衛生所八十九年六月十五日非
醫療機構管理工作日記表所載原告刊登廣告之日期（八十九年六月二日）有誤為由，
撤銷訴願決定及原處分。嗣被告重為查證，原告確於八十九年六月五日刊登系爭廣告
，核認原告違反醫療法第五十九條規定，並審酌原告係連續違規等情事，依同法第七
十八條規定，以九十年十一月五日北市衛三字第九○二五○○三九○○號處分書，處
原告三萬元罰鍰。原告猶表不服，提起訴願，仍遭駁回，遂向本院提起行政訴訟。茲
摘敘兩造訴辯意旨如左：
壹、原告起訴意旨略謂：
一、聲明：
    訴願決定及原處分撤銷。
二、理由：
    原告受被告連續鉅額罰鍰處分，業已無刊登之意，而系爭廣告僅因誤載為八十九
    年六月二日，撤銷後仍予以處罰，致原告往返法院，心力交瘁，如同受雙重處罰
    。現仍以原告連續刊登廣告之惡意，從重處三萬元罰鍰，殊難認同，請予酌減，
    體恤原告生計困頓。
貳、被告答辯意旨略謂：
一、聲明：
    駁回原告之訴。
二、理由：
    原告未具醫師資格，其負責之保生堂腦科諮詢服務中心亦非屬醫療機構，詎原告
    於八十九年六月五日在台灣時報第十二版刊登「腦科專家特聘中醫博士腦科權威
    解答  癲癇、精神異常、頑固性失眠、頭痛、憂鬱症、焦慮症、耳鳴、腦鳴、眩
    暈、腦中風後遺症、各種腦部疾患‧‧‧保生堂腦科諮詢服務中心‧‧‧」之醫
    療廣告，此有系爭廣告影本乙則，原告八十九年五月二十日於本市萬華區衛生所
    承認委刊之談話紀錄影本及本市萬華區衛生所八十九年六月十五日非醫療機構管
    理工作日記表乙份附卷可稽。系爭廣告內容刊出「癲癇、精神異常、頑固性失眠
    、頭痛、憂鬱症、焦慮症、耳鳴、腦鳴、眩暈、腦中風後遺症、各種腦部疾患」
    等文字，即有使人認定其為介紹醫療業務，依醫療法第六十二條規定，廣告內容
    暗示或影射醫療業務者，視為醫療廣告，是其違章事證明確，洵堪認定。至原告
    不具醫療專業知識而大肆刊登廣告招徠病人，如有不知情的民眾前往諮詢或就醫
    ，對人民生命健康危害甚鉅，被告為衛生主管機關，為維護民眾健康，保障民眾
    就醫安全的環境，被告依法禁止並無違憲。原告以「保生堂腦科諮詢服務中心」
    為名刊登各類腦科疾病及服務時間、電話及地址，並與「談焦慮症」之專欄併刊
    ，依社會一般觀念已足誘導或誤導民眾而達到其招徠醫療業務之目的，是原告所
    辯，不足採信。又原告未具醫師資格，明知該址為非醫療機構不得為醫療廣告，
    卻屢屢假借醫療報導與違規醫療廣告併排刊登招徠病人，如有不知情之民眾前往
    就醫，對於民眾之健康影響甚鉅。且被告針對原告刊登違規醫療廣告，曾分別以
    八十八年十月二十六日北市衛三字第八八二五二二九六○○號處分書處原告新臺
    幣一萬五千元，八十八年十二月二十日北市衛三字第八八二六一二八九○○號處
    分書處原告新臺幣一萬五千元，八十九年二月十一日北市衛三字第八九二○五二
    四五○○號處分書處原告新臺幣一萬五千元，八十九年三月二十七日北市衛三字
    第八九二一二四六八○○號處分書處原告新臺幣三萬元，八十九年四月十日北市
    衛三字第八九二一四○八五○○號處分書處原告新臺幣六萬元，八十九年六月二
    日北市衛三字0000000000號處分書處原告新臺幣六萬元在案。從而被
    告審酌原告係連續違規等情，依醫療法第七十八條規定處以原告三萬元（折合新
    臺幣九萬元）罰鍰，並無不合。
    理  由
一、按醫療法第八條規定：「本法所稱醫療廣告，係指利用傳播媒體，宣傳醫療業務
    ，以達招徠患者醫療為目的之行為。」第十條規定：「本法所稱衛生主管機關：
    在中央為行政院衛生署；在直轄市為直轄市政府；在縣（市）為縣（市）政府」
    。第十四條第二項規定：「非醫療機構不得使用醫療機構或類似醫療機構名稱。
    」醫療法第五十九條規定：「非醫療機構，不得為醫療廣告」。第六十二條第一
    項規定：「廣告內容暗示或影射醫療業務者，視為醫療廣告」。第七十八條規定
    ：「違反第五十九條規定為醫療廣告者，處五千元以上五萬元以下罰鍰。但醫師
    依醫師法規定懲處」。臺北市政府九十年八月二十三日府秘二字第九○一○七九
    八一○○號公告：「主旨：公告本府主管業務委任事項，並自九十年九月一日起
    生效。‧‧‧公告事項‧‧‧六、本府將下列業務委任本府衛生局，以該局名義
    執行之‧‧‧（十）醫療法中有關本府權限事項‧‧‧」。
二、經查原告未具醫師資格，其負責之保生堂腦科諮詢服務中心亦非醫療機構，詎原
    告於八十九年六月五日在台灣時報第十二版刊登「腦科專家  特聘中醫博士腦科
    權威解答  癲癇、精神異常、頑固性失眠、頭痛、憂鬱症、焦慮症、耳鳴、腦鳴
    、眩暈、腦中風後遺症、各種腦部疾患‧‧‧保生堂腦科諮詢服務中心‧‧‧」
    之醫療廣告，此有系爭廣告影本乙則附卷可稽，該廣告內容刊登「癲癇、精神異
    常、頑固性失眠、頭痛、憂鬱症、焦慮症、耳鳴、腦鳴、眩暈、腦中風後遺症、
    各種腦部疾患」等文字，即有使人認定其為介紹醫療業務，依醫療法第六十二條
    第一項規定，廣告內容暗示或影射醫療業務者，視為醫療廣告，是其違章事證明
    確，洵堪認定。
三、又查被告針對原告刊登違規醫療廣告，曾分別以八十八年十月二十六日北市衛三
    字第八八二五二二九六○○號處分書處原告新臺幣一萬五千元，八十八年十二月
    二十日北市衛三字第八八二六一二八九○○號處分書處原告新臺幣一萬五千元，
    八十九年二月十一日北市衛三字第八九二○五二四五○○號處分書處原告新臺幣
    一萬五千元，八十九年三月二十七日北市衛三字第八九二一二四六八○○號處分
    書處原告新臺幣三萬元，八十九年四月十日北市衛三字第八九二一四○八五○○
    號處分書處原告新臺幣六萬元，八十九年六月二日北市衛三字00000000
    00號處分書處原告新臺幣六萬元罰鍰在案。
四、從而，被告審酌原告係連續違規等情，依首揭規定處以原告三萬元（折合新臺幣
    九萬元）罰鍰，並無不合。訴願決定遞予駁回，亦無違誤，均應予維持。本件原
    告之訴為無理由，應予駁回。
據上論結，本件原告之訴為無理由，爰依行政訴訟法第二百三十六條、第九十八條第
三項前段判決如主文。
中      華      民      國    九十二    年      四      月     十七     日
                                臺 北 高 等 行 政 法 院  第 五 庭
                                                     法  官  劉介中
右為正本係照原本作成。
本件以訴訟事件所涉及之法律見解具有原則性者為限，始得於本判決送達後二十日內
向本院提出上訴狀並表明上訴理由，如已於本判決宣示後送達前提起上訴者，應於判
決送達後二十日內補具上訴理由（均按他造人數附繕本），且經最高行政法院許可後
方得上訴。
中      華      民      國    九十二    年      四      月     十七     日
                                                     書記官  黃明和


司法院資訊處製作；財團法人民間司法改革基金會備份。
